【裁判字號】    98,簡上,60
【裁判日期】    980519
【裁判案由】    詐欺
【裁判全文】
臺灣高雄地方法院刑事判決              98年度簡上字第60號
上  訴  人
即  被  告  丙○○
上列被告因詐欺案件，經檢察官聲請簡易判決處刑（97年度偵字
第4237號），上訴人不服本院高雄簡易庭97年度審簡字第790 號
第一審判決，提起上訴，本院管轄之第二審合議庭認不得以簡易
判決處刑，改依通常程序審理，自為第一審判決如下：
    主  文
原判決撤銷。
丙○○無罪。
    理  由
壹、證據能力部分：本判決所引之證據資料（詳後引證據），其
    中傳聞證據部分，縱無刑事訴訟法第159 條之1 至第159 條
    之4 或其他規定之傳聞證據例外情形，亦因被告、檢察官同
    意可作為證據使用（E 卷第43、100 頁），或未聲明異議，
    依刑事訴訟法第159 條之5 第1 項、第2 項之規定，本院審
    酌該證據作成並無違法或不當之情況，認為適當作為證據，
    應得為證據。
貳、實體部分
一、本件聲請簡易判決處刑意旨略以：丙○○意圖為自己不法之
    所有，於民國96年9 月11日16時25分許，透過網際網路，在
    其位於臺南市○○區○○路一段703 巷23號之住處，以其在
    雅虎奇摩拍賣網站冒用張宛婷之國民身分證號碼申請之「yu
    mi630614」帳號，在該拍賣網站上虛偽張貼拍賣販售「閒置
    9.95成新新豪華版白色軟降完美屏PSP+4G原廠記憶卡+ 引導
    機+ 原裝耳機... 」遊戲機1 組之廣告，實際上丙○○並無
    該遊戲機可供出售交貨；丙○○並以其電子信箱（yumi6306
    14@yahoo.com.tw） ，作為與顧客聯繫之用。另李家宏（另
    經原審判決確定）得預見收購金融帳戶之人，係將所收購之
    帳戶用以供人匯入款項，藉此作為犯罪之工具，竟仍基於幫
    助他人遂行詐欺取財之不確定故意，於96年9 月間將其向玉
    山銀行大昌分行所申辦之帳戶（帳號：0000000000000 號）
    ，在高雄縣鳳山市○○路某處，以新臺幣（下同）500 元之
    代價提供予不詳之詐欺集團成年成員使用，後輾轉流入丙○
    ○手中。嗣甲○○因上網拍買上開物品，於96年9 月13日透
    過上開電子信箱與賣家即丙○○聯繫，雙方約定以4920元成
    交，甲○○因陷於錯誤遂於同年月16日22時11分許轉帳4920
    元至李家宏前開玉山銀行帳戶內而遭詐騙。甲○○於匯款後
    因遲未接獲其得標之上開商品，經多次聯繫丙○○後始知受
    騙，而報警循線查獲上情。因認被告丙○○涉犯刑法第339
    條第1 項之詐欺取財罪等語。
二、按犯罪事實應依證據認定之，無證據不得認定犯罪事實。又
    不能證明被告犯罪者，應諭知無罪之判決，刑事訴訟法第
    154 條第2 項、第301 條第1 項分別定有明文。所謂認定犯
    罪事實之證據，係指足以認定被告確有犯罪行為之積極證據
    而言，該項證據自須適合於被告犯罪事實認定，始得採為斷
    罪資料，如未能發現相當證據，或證據不足以證明，自不能
    以推測或擬制之方法，為裁判基礎。苟積極證據不足為不利
    於被告事實之認定時，即應為有利於被告之認定，更不必有
    何有利之證據（最高法院29年度上字第3105號、30年度上字
    第816 號、40年臺上字第86號判例參照）。又認定犯罪事實
    所憑之證據，雖不以直接證據為限，間接證據亦包括在內，
    然而無論直接或間接證據，其為訴訟上之證明，均須達於通
    常一般之人均不致於有所懷疑，而得確信其為真實之程度，
    始得據為有罪之認定，若其關於被告是否犯罪之證明未達此
    程度，而有合理性懷疑之存在，致使無從形成有罪之確定，
    根據「罪證有疑，利於被告」之證據法則，即不得遽為不利
    被告之認定（最高法院76年臺上字第4968號判例參照）。另
    檢察官聲請以簡易判決處刑之案件，經法院審理後認應為無
    罪之諭知者，應適用通常程序審判之，刑事訴訟法第第452
    條、第451 條之1 第4項但書第3 款亦分別定有明文。
三、本件公訴人認被告涉犯刑法第339 條第1 項之詐欺取財罪嫌
    ，係以被告於警詢、偵訊時坦承雅虎奇摩拍賣網站「yumi63
    0614」帳號係伊所申辦使用；同案被告李家宏於警詢、偵訊
    時坦承申辦上開帳戶並提供予他人使用；告訴人甲○○於警
    詢時證述遭詐騙集團以上開方式詐騙4920元；證人張宛婷於
    警詢時證述其並未申辦使用上開「yumi630614」帳號，及李
    家宏上開帳戶開設資料暨該帳戶之交易明細表、雅虎奇摩拍
    賣網路列印資料、中國信託自動櫃員機交易明細表、雅虎奇
    摩帳號「yumi630614」之申請人資料及該帳號登入IP資料、
    IP之用戶資料等為  其論罪依據。訊據被告固坦承雅虎奇摩
    拍賣網站「yumi630614」帳號係伊所申辦使用，惟堅詞否認
    有何詐欺取財犯行，並辯稱：伊每星期一、四、六在臺南縣
    的永大夜市擺攤做生意；每星期二、五在復華夜市擺攤做生
    意，每天下午4 點半就要到現場擺攤子，收攤時已經約凌晨
    1 點，回到家約凌晨1 、2 點，聲請簡易判決處刑書所載96
    年9 月12至14日伊都在夜市工作，如果伊電腦技術那麼好，
    何必辛苦到夜市工作。96年10月間伊發現電腦中毒速度變慢
    ，有請人修理，伊懷疑電腦可能被植入後門程式，可能被當
    作跳板，IP位置可能被盜用或入侵等語。
四、經查：
  (一)本件告訴人甲○○遭詐騙之交易得標訊息時間為96年9 月13
    日12時29分，有雅虎奇摩拍賣網站拍賣得標畫面附卷可憑（
    A 卷第17頁），而被告所使用者為中華電信公司之非固定制
    ADSL，即用戶需透過PPPOE 通信協定進行連線，過程需經帳
    號密碼驗證程序，於驗證成功後獲配1 組動態IP上網（每次
    連線之IP可能不同），當用戶離線後該IP即回收，有中華電
    信股份有限公司客服處二客服第七作業中心二客字第200903
    23-003號回覆單（E 卷第53至54頁）在卷可稽，即上線時，
    中華電信公司會紀錄其所取得之IP位址，下線時，即釋放該
    IP位址，而經向雅虎公司查詢登入雅虎奇摩拍賣網站使用「
    yumi630614」帳號使用者之IP位址情形如附表（A 卷第23至
    24頁），其中「125.229.10.169」「125.22 9.1.105」「12
    5.229.6.129 」「125.229.6.209 」之IP位址使用者經查雖
    紀錄為被告（E 卷第54頁、A 卷第28頁），然被告以經獲配
    之動態IP「125.229.1.105 」登入雅虎奇摩拍賣網站使用「
    yumi 630614 」帳號時間為96年9 月13日0 時18分許，另96
    年9 月13日11時59分07秒及同日14時29分51秒分別另有IP「
    91.186 .26.201 」 、「222.122.139.24」之外國IP登入雅
    虎奇摩拍賣網站使用「yumi630614」帳號，是與告訴人甲○
    ○於雅虎奇摩拍賣網站聯絡者是否被告已非無疑。另被告若
    係大費周章取得同案被告李家宏之上開帳戶以遂行本件詐欺
    犯行，又何須使用自己於雅虎奇摩拍賣網站之帳號，豈不自
    曝身分，而有違一般常情。
  (二)又電腦與電腦之間訊息傳遞的單位稱為封包，每一個封包都
    會紀錄著來源IP位址與目的地IP位址，而使用改變IP位址之
    軟體程式，確實可以改變真正之IP位址，業經證人董秋敏即
    本件查獲員警到庭證述明確（E 卷第84頁）。再傳送封包時
    ，封包交換過程中除會紀錄IP位址，亦會紀錄MAC ADDRESS
    （即網路實體位址），該MAC ADDRESS 乃用來辨認網路硬體
    之編號，即可用來紀錄傳送該封包者之網路卡及ADSL MODEN
    之實體位址，從MAC ADDRESS （即網路實體位址）可較正確
    用來追蹤實際封包之傳送者。本件經本院依職權命證人董秋
    敏即本件查獲員警前往被告家中詳加查證被告電腦網路硬體
    之編號後，其稱：被告電腦的網路實體位址是00-00-00-00-
    00-00 （外卡）、00-1F-C6-1E-65-0E （內卡），所以被告
    應該是使用雙網卡乙情，業具證人董秋敏到庭證述明確（E
    卷第86頁），並有照片10張在卷可稽（E 卷第65 至69 頁）
    ，然經獲配如附表使用之動態IP「125.229.10.169」「125.
    229.1.105 」「125.229.6.129 」「125.229.6.20 9」使用
    中華電信ADSL網路連線上網登入雅虎奇摩拍賣網站「yumi63
    0614」帳號網路實體位址均為0000000fb8ba，有中華電信股
    份有限公司客服處二客服第七作業中心二客字第200903
    23-003號回覆單（E 卷第54頁）在卷可稽，是上開使用中華
    電信ADSL網路連線上網登入雅虎奇摩拍賣網站使用「yumi63
    0614」帳號網路實體位址明顯與被告之電腦之網路實體位址
    不同，自無從證明本件詐欺犯行確係被告所為。
五、綜上可知，本件確有合理之懷疑存在，本院自不得以中華電
    信動態IP位址「125.229.1.105 」曾於96年9 月13日0 時18
    分許，登入雅虎奇摩拍賣網站使用「yumi630614」帳號，遽
    以認定被告為本件詐欺行為人。此外，復查無任何積極證據
    足資證明被告有何公訴人所指之犯行，依上揭條文規定，自
    應改依第一審通常程序判決被告無罪。原審疏未查明，遽以
    論罪科刑，自有未洽，被告上訴意旨，指摘原判決不當，為
    有理由，故應予以撤銷改判，並依法為被告無罪之諭知。
六、末按法院得為簡易判決處刑者，以所科之刑係宣告緩刑、得
    易科罰金之有期徒刑及拘役或罰金為限；於檢察官聲請以簡
    易判決處刑之案件，經法院認應為無罪判決之諭知者，應適
    用通常程序審判對，刑事訴訟法第449 條第3 項、第451 條
    之1 第4 項但書第3 款、第452 條分別規定甚明。又地方法
    院合議庭認應為無罪之諭知者，依同法第455 條之1 第3 項
    準用第369 條第2 項之規定意旨，應由該地方法院合議庭撤
    銷簡易庭之判決，改依第一審通常程序審判。其所為判決，
    應屬於「第一審判決」，檢察官仍得依通常上訴程序上訴於
    管轄第二審之高等法院（最高法院91年台非字第21號判例參
    照）。本件被告既經本院認應為無罪之諭知，已不符合得為
    簡易判決處刑之情形，除撤銷原審判決外，並應逕行改依第
    一審通常程序判決之，檢察官如不服本判決，仍得於法定上
    訴期間內，向管轄之第二審法院提起上訴，附此敘明。
據上論斷，應依刑事訴訟法第452 條、第455 條之1 第1 項、第
3 項、第369 條第1 項前段、、第364 條、第301 條第1 項，判
決如主文。
本案經檢察官乙○○到庭執行職務。
中    華    民    國    98    年    5     月    19    日
                  刑事第一庭  審判長  法  官  蔡國卿
                                      法  官  張琬如
                                      法  官  王淑惠
右正本證明與原本無異。
如不服本判決應於收受判決後10日內向本院提出上訴書狀，並應
敘述具體理由。其未敘述上訴理由者，應於上訴期間屆滿後20日
內向本院補提理由書(均須按他造當事人之人數附繕本)「切勿逕
送上級法院」。
中    華    民    國    98    年    5     月    19    日
                                      書記官  黃旭淑
附表
┌──┬──────┬────────┬────┐
│編號│時間        │  IP位址        │country │
├──┼──────┼────────┼────┤
│1   │2007/09/12  │125.229.10.169  │ tw     │
│    │01：04：52  │                │        │
├──┼──────┼────────┼────┤
│2   │2007/09/12  │125.229.10.169  │ tw     │
│    │02：23：08  │                │        │
├──┼──────┼────────┼────┤
│3   │2007/09/12  │125.229.10.169  │ tw     │
│    │02：58：39  │                │        │
├──┼──────┼────────┼────┤
│4   │2007/09/12  │125.229.10.169  │ tw     │
│    │03：24：57  │                │        │
├──┼──────┼────────┼────┤
│5   │2007/09/12  │91.186.26.201   │ gb     │
│    │10：03：19  │                │        │
├──┼──────┼────────┼────┤
│6   │2007/09/12  │91.186.26.226   │ gb     │
│    │14：03：06  │                │        │
├──┼──────┼────────┼────┤
│7   │2007/09/12  │125.229.1.105   │ tw     │
│    │23：56：48  │                │        │
├──┼──────┼────────┼────┤
│8   │2007/09/13  │125.229.1.105   │ tw     │
│    │00：18：00  │                │        │
├──┼──────┼────────┼────┤
│9   │2007/09/13  │91.186.26.201   │ gb     │
│    │11：59：07  │                │        │
├──┼──────┼────────┼────┤
│10  │2007/09/13  │222.122.139.24  │ kr     │
│    │14：29：51  │                │        │
├──┼──────┼────────┼────┤
│11  │2007/09/14  │125.229.6.129   │ tw     │
│    │01：29：39  │                │        │
├──┼──────┼────────┼────┤
│12  │2007/09/14  │125.229.6.129   │ tw     │
│    │02 ：36 ：27│                │        │
├──┼──────┼────────┼────┤
│13  │2007/09/14  │125.229.6.129   │ tw     │
│    │02：59：17  │                │        │
├──┼──────┼────────┼────┤
│14  │2007/09/14  │125.229.6.129   │ tw     │
│    │03：06：37  │                │        │
├──┼──────┼────────┼────┤
│15  │2007/09/14  │125.229.6.129   │ tw     │
│    │04：00：08  │                │        │
├──┼──────┼────────┼────┤
│16  │2007/09/14  │91.186.26.226   │ gb     │
│    │09：28：39  │                │        │
├──┼──────┼────────┼────┤
│17  │2007/09/14  │91.186.26.228   │ gb     │
│    │12：55：31  │                │        │
├──┼──────┼────────┼────┤
│18  │2007/09/15  │125.229.6.209   │ tw     │
│    │14：48：09  │                │        │
├──┼──────┼────────┼────┤
│19  │2007/09/15  │125.229.6.209   │ tw     │
│    │16：00：07  │                │        │
└──┴──────┴────────┴────┘


司法院資訊處製作；財團法人民間司法改革基金會備份。
